【裁判字號】    94,上訴,197
【裁判日期】    950210
【裁判案由】    違反毒品危害防制條例
【裁判全文】
臺灣高等法院花蓮分院刑事判決         94年度上訴字第197號
上  訴  人  臺灣臺東地方法院檢察署檢察官
上  訴  人
即  被  告  甲○○
選任辯護人  魏辰州律師
被      告  丙○○
上列上訴人因違反毒品危害防制條例案件，不服臺灣臺東地方法
院94年度訴字第68號中華民國94年6月24日第一審判決（起訴案
號：臺灣臺東地方法院檢察署94年度偵字第210號、94年度毒偵
字第21、22、24、154號），提起上訴，本院判決如下：
    主  文
上訴駁回。
    事  實
一、甲○○前曾因偽造貨幣案件，經法院判處有期徒刑2年，緩
    刑5年確定，仍在緩刑期間內，不知悔改，基於販賣第二級
    毒品安非他命之概括犯意，先於民國 (下同)94年1月14日下
    午某時許，經欲向其購買第二級毒品安非他命之乙○○，在
    丙○○位於臺東縣臺東市○○○街30號之住處以電話與其聯
    絡後，由甲○○駕駛車號ＺＩ─1598號銀色自小客車，攜帶
    第二級毒品安非他命1小包至丙○○住處前販賣給乙○○，
    乙○○隨即上車以新臺幣（下同）1千元向甲○○購買安非
    他命1小包後，攜回丙○○住處內供己並轉讓部分予高英花
    施用（所涉犯施用第二級毒品犯行，由台灣台東地方法院另
    以簡易判決處刑）；再於翌（15）日下午某時許，由乙○○
    以同前方式聯絡甲○○後，約定以不詳價格向其購買安非他
    命3小包，嗣甲○○於同日下午4時10分許攜帶第二級毒品安
    非他命3小包，駕駛前開車輛至丙○○上開住處前，正擬再
    度交易時，適為因偵辦毒品案件前往丙○○住處實施搜索之
    海岸巡防總局東部地區巡防局（下稱東巡局）臺東機動查緝
    隊查緝員接獲線報，當場逮捕甲○○，並自甲○○之左側褲
    袋扣得其所有之第二級毒品安非他命3小包（毛重分別為1‧
    3606、0‧6940、1‧8320公克，驗餘淨重分別為1‧3534、0
    ‧6843、1 ‧8204公克），復持台東地方法院核發之搜索票
    在丙○○住處內搜索扣得乙○○於前（14）日向甲○○購買
    後施用剩餘之含第二級毒品安非他命殘渣1小包（毛重0‧36
    30公克，驗餘淨重0‧3566公克），而查獲上情。
二、案經海岸巡防總局東部地區巡防局臺東機動查緝隊移送臺灣
    臺東地方法院檢察署檢察官偵查起訴及移送併案審理。
    理  由
甲、甲○○販賣第二級毒品罪部分：
壹、本案審理範圍以及證據之證據能力。
一、檢察官起訴被告甲○○施用安非他命以及販賣安非他命給乙○○，原審判處罪刑後，被告針對販賣部分提起上訴，因此
    本院僅就被告所涉販賣第二級毒品罪部分加以審理。
二、自被告甲○○身上扣得之安非他命3小包具有證據能力：
    （一）按搜索應用搜索票，刑事訴訟法第128條第1項定有明
          文；次按刑事訴訟第88條規定現行犯得當場加以逮捕
          ，又刑事訴訟法第130條規定「檢察官、檢察事務官
          、司法警察官或司法警察逮捕被告、犯罪嫌疑人或執
          行拘提、羈押時，雖無搜索票，得逕行搜索其身體、
          隨身攜帶之物件、所使用之交通工具及其立即可觸及
          之處所。」，因此司法警察逮捕現行犯之後，雖無搜
          索票，仍得搜索被逮捕人身體以及所使用的交通工具
          。至於刑事訴訟法第131條之逕行搜索，則是為了找
          尋被告或者是犯罪嫌疑人，而對於特定處所加以搜索
          ，並不是有關搜索被逮捕人身體或所使用交通工具之
          規定，應先此辨明。
    （二）查本案檢察官所提出證明被告甲○○販賣第二級毒品
          犯罪事實之證據中，其中自被告甲○○身上扣得之安
          非他命3小包，搜索扣押筆錄雖載為依搜索票實施搜
          索，惟觀之卷附台東地院94年1月14日核發之94年度
          聲搜字第4號搜索票，其上記載之搜索對象及處所係
          謝秀妺及其住處，被告甲○○及其所駕車輛並不在其
          列，故本件乃不符合要式搜索之要件甚明。
    （三）而就本案搜索毒品之過程，證人即當時執行搜索之警
          員陳水先在原審審理中證稱：當時持搜索票前往謝秀
          妹住處搜索，但是檢舉信指稱被告與乙○○即將進行
          毒品交易，並且指出甲○○車子的車號，到達時，看
          到乙○○有開甲○○的車門，接著就關門，人沒上車
          就直接走進屋裡面，當時乙○○與甲○○據我們判斷
          是在交易毒品，判斷的依據主要是檢舉的信函，而且
          乙○○打開車門，我們判斷應該車上有毒品，當時王
          志隆停車的位置就在丙○○家的後門 (原審卷頁183)
          ，而被告當時甫完成毒品交易，人尚停留在屋外的車
          子上，警員隨即依照刑事訴訟法第88條現行犯之規定
          對於被告加以逮捕，有逮捕通知書附卷可證(東巡局
          卷頁32)，警員既然適用現行犯加以逮捕，緊接著適
          用刑事訴訟法第130條之規定附帶搜索被告身體以及
          當時使用的交通工具，搜索程序於法並無不合。
    （四）警員搜索之程序既然符合法律之規定，搜獲之證據自
          具有證據能力。
貳、本案判斷之依據：
一、訊據被告甲○○否認有何販賣第二級毒品安非他命之犯行，
    辯稱：案發當日接獲乙○○電話要伊去丙○○家載他，但當
    伊甫駕車抵達丙○○家門口，乙○○打開車門時，因看到東
    巡局人員，就把3小包安非他命丟到伊車上排檔桿處，伊才
    拾起放入自己褲袋，該3小包安非他命並非伊攜至現場販賣
    的，且伊在案發前1日也未曾到丙○○住處販賣安非他命予
    乙○○云云。經查：
二、本件案發當日在證人乙○○身上扣得之疑似安非他命之殘渣
    1小包（毛重0‧3630公克，驗餘淨重0‧3566公克），經原
    審送請慈濟大學濫用藥物檢驗中心檢驗結果，確含甲基安非
    他命成份（甲基安非他命純度百分之75‧4），有該中心94
    年3月24日出具之檢驗總表1紙在卷可稽。另外本件查獲當日
    自被告甲○○身上扣得之安非他命3小包，經送請慈濟大學
    濫用藥物檢驗中心檢驗結果，確均含甲基安非他命成份（毛
    重分別為1‧3606、0‧6940、1‧8320公克，驗餘淨重分別
    為1‧3534、0‧6843、1‧8204公克，甲基安非他命純度分
    別為百分之91‧5、百分之77、百分之70‧8），亦有該中心
    前開94年3月24日出具之檢驗總表1份在卷可稽（原審卷頁92
    以下）。
三、證人乙○○曾經分別在94年1月14日以及1月15日兩次前往丙○○住處，提供安非他命給高英花吸用，業據高英花在偵查
    中證稱屬實（毒偵24號卷頁11以下），乙○○也在偵查中確
    認有2次拿安非他命給稱做大姊的高英花施用（毒偵24號卷
    頁12），另被告丙○○經原審以證人身分命其具結詰問後亦
    證稱：「（問：94年1月16日妳在偵訊中說乙○○打電話給
    甲○○，甲○○開車到妳家外面，乙○○到甲○○車上，甲○○開車出去繞一下，乙○○下車到妳家，拿出安非他命，
    是否正確？）我是有這樣講，因為甲○○來了，乙○○出去
    又進來就很大方拿出1包，並說這1包1千元就倒出部分，剩
    下的就要賣給高英花1千元，高英花講說你買1千還要賣我1
    千，乙○○就說那就算妳5百元明天再來收錢，然後高英花
    拿了就到後面去吸食，這個是在海巡署來的時候前1天的事
    情。」、「（問：在偵查中檢察官問妳說昨天在查獲之前有
    1天乙○○打電話給甲○○到妳家前面交易毒品，妳說對，
    乙○○就坐甲○○的車子繞一圈，就進妳家就拿出毒品並做
    吸食器在吸食，他還有拿給高英花吸食，是否正確？）是的
    。」等語綦詳（見原審頁195以下）。足證乙○○確實有兩
    次前往丙○○的住處，並且在該處與被告碰面，而且乙○○
    在與被告碰面之後，就有安非他命提出供給高英花施用。
四、至於證人乙○○在本院作證時，改稱只有前往丙○○家中1
    次，就是1月15日那1次，1月14日並沒有前往丙○○的住處
    （本院卷頁120），不但與證人丙○○在原審所為之證述不
    符，而且也與高英花所陳述分別在2天有2次與乙○○在丙○○家住處碰面的情形不合，而乙○○在本院審理中不但否認
    有在1月14日前往丙○○住處，竟然也附和被告之辯詞，陳
    稱在被告身上查獲的3包安非他命是其在匆忙之間丟入被告
    車上的（本院卷頁121），然而如果在乙○○是在看到警員
    上前稽查，匆忙之間把安非他命丟入被告車上，被告豈有必
    要為乙○○承擔責任，而把安非他命3包在極短暫的時間內
    迅速塞入褲子口袋，更況且被告當時是坐在駕駛座上，匆忙
    之間如何可能迅速將3包安非他命全部塞入褲子口袋內，被
    告所辯已經不可採信，而乙○○竟然也附和被告之辯詞，足
    證乙○○在本院證詞不可採信，更且乙○○在偵查中也從來
    沒有說過安非他命是他丟入被告車內的，足證乙○○在本院
    的證述確實是迴護被告的說詞而已。
五、被告之辯詞既不可採信，而查扣的安非他命是分別在被告身
    上查獲有3包，在丙○○住處內查獲1包，核對丙○○以及高
    英花之證詞，足以認定在丙○○住處所查獲之安非他命是乙○○之前到丙○○住處後提供出來給高英花施用，之後再又
    聯絡被告，欲向被告購買安非他命，此從被告身上查獲有3
    包安非他命，更加足以證明被告當時確實是拿3包安非他命
    準備出售給已經約定好的乙○○。
六、綜上，本件事證明確，被告甲○○前後2次販賣第二級毒品
    安非他命予證人乙○○之犯行均堪認定，應依法論科。
參、論罪科刑：
一、核被告甲○○所為，係犯毒品危害防制條例第4條第2項之販
    賣第二級毒品罪。其先後多次販賣安非他命之犯行，均時間
    緊接、犯罪構成要件相同，顯均係基於概括犯意反覆為之，
    各應依連續犯規定，論以一罪，並加重其刑。原審因而審酌
    被告甲○○除自己施用毒品外，復為謀一己私利販賣毒品予
    他人，助長毒品流散蔓延，危害他人身心健康，及其販賣之
    數量尚非鉅大，犯後雖坦認施用毒品行為，但矢口否認販賣
    安非他命之犯行，態度欠佳等一切情狀，量處刑罰，並將扣
    案之安非他命4小包（合計驗餘淨重4點2147公克）應依毒品
    危害防制條例第18條第1項前段沒收銷燬之，其第1次販賣安
    非他命予乙○○之所得新臺幣1千元，並依同條例第19條第1
    項之規定沒收，如全部或一部不能沒收時，以其財產抵償之
    。另外對於本件其餘扣案之吸食器1組、玻璃球一個、含安
    非他命殘渣夾鏈袋1只、空夾鏈袋13只等物，分別經證人乙○○、高英花、丙○○自承係其等所有之物，並有搜索扣押
    筆錄在卷可佐，與本案被告甲○○上開犯行並無關聯，另93
    年11月22日在被告甲○○與其妻李雅鈴所住之臺東縣卑南鄉
    ○○村○○路53巷3號逸軒飯店5樓531號房扣得之安非他命
    、夾鏈袋、吸食器等物，業經李雅鈴於偵查中自承係其所有
    ，電子秤、帳冊等物則不知係何人所有等語（見93年11 月
    22日偵訊筆錄），並無證據證明上開扣案物係被告甲○○所
    有供販賣安非他命所用之物，併案之93年9月30日在甲○○
    住處扣得之玻璃吸食器4只、空夾鏈袋1只、塑膠吸管2支等
    物，亦據李雅鈴於偵查中自承空夾鏈袋1只、塑膠吸管2支係
    其所有之物，玻璃吸食器4只則有可能為其所有或被告甲○○於前案執行前遺留之物，亦無證據證明係被告甲○○所有
    供犯本件施用、販賣毒品所用之物，均另不為沒收之宣告。
二、原審認事用法，均無違誤，量刑亦稱允當，被告否認犯行，
    提起上訴，為無理由，應予駁回。
肆、不另為無罪諭知部分：
一、公訴意旨另以：被告甲○○在施用安非他命期間內，另在於
    92年4月間以1千元之價格，在臺東縣臺東市雅虎遊樂場內，
    販賣安非他命1小包予乙○○，因認被告甲○○此部分涉有
    違反毒品危害防制條例第4條第2項之販賣第二級毒品犯行云
    云。訊之被告甲○○則堅詞否上開犯行，經查：
二、公訴人認被告甲○○涉有上開販賣安非他命之犯行，無非係
    以證人乙○○於偵查中證稱：曾在92年4月間在雅虎電動遊
    樂場以1千元向被告甲○○買過1小包安非他命等語（見94
    年1月16日偵訊筆錄）為據。惟查，證人乙○○先是陳稱：
    是在雅虎電動遊樂場以1千元向「阿峰」買安非他命，不是
    向被告甲○○買的（見94年1月15日東巡局詢問筆錄），與
    上開偵查中證詞已有出入，衡以公訴人所指該次販賣時間距
    本件案發已近2年，證人乙○○記憶難免不清，其究係向被
    告甲○○或「阿峰」之人購入毒品，即證人乙○○都無法為
    正確回憶，而呈前後不一之陳述，況公訴人所指之本次販賣
    毒品事實，並無查扣之毒品或其他與販賣毒品相關之任何事
    證可資佐證，自不得僅以證人乙○○前開具有重大瑕疵之證
    詞為認定被告甲○○販賣安非他命之惟一憑據。
三、綜上，公訴人認被告甲○○另於92年4月間另有販賣安非他
    命1小包予證人乙○○之事實應認為不能證明，惟因此部分
    之犯行與前揭販賣安非他命犯行有連續犯之裁判上一罪關係
    ，爰均不另為無罪之諭知，併此敘明。
乙、丙○○施用以及幫助施用第二級毒品部分：
一、公訴意旨略以：被告丙○○於94年1月中旬，連續提供其位
    於臺東縣臺東市○○○街30號之住處，供甲○○、高英花、
    乙○○等人在該處所內連續施用第二級毒品安非他命多次，
    並與乙○○、高英花一同在上揭住處內施用第二級毒品安非
    他命，嗣經警持票搜索，當場扣得乙○○所有供施用安非他
    命所用之玻璃球1個、吸管1支、重約0.4公克之第二級毒品
    安非他命1小包；丙○○所有之施用安非他命所用之吸食器1
    組、玻璃球1個、重約0.2公克之第二級毒品安非他命1小包
    、空夾鏈袋13個；高英花所有供施用第二級毒品安非他命球
    管吸食器1支等物品，因認被告丙○○涉犯有施用及幫助施
    用第二級毒品之罪等語。
二、按犯罪事實應依證據認定之，無證據不得認定犯罪事實；不
    能證明被告犯罪者，應諭知無罪之判決，刑事訴訟法第154
    條第2項、第301條第1項分別定有明文。又認定犯罪事實所
    憑之證據，雖不以直接證據為限，間接證據亦包括在內，然
    無論直接或間接證據，其為訴訟上之證明，須於通常一般之
    人均不致於有所懷疑，而得確信其為真實之程度者，始得據
    之為有罪之認定，倘其證明尚未達到此一程度，而有合理性
    懷疑之存在時，即無從為有罪之認定，最高法院著有76 年
    台上字第4986號判例可資參照。
三、公訴意旨認被告丙○○涉有上開罪嫌，無非係以證人乙○○
    證詞、扣得乙○○所有供施用第二級毒品安非他命所用玻璃
    球1個、吸管1支、重約0.4公克之第二級毒品安非他命1小包
    ；丙○○所有施用第二級毒品安非他命所用之吸食器1組、
    玻璃球1個、重約0.2公克之第二級毒品安非他命1小包、空
    夾鏈袋13個；證人高英花所有供施用第二級毒品安非他命球
    管吸食器1支等為據。惟訊之被告丙○○則堅詞否認有何施
    用及幫助施用安非他命之犯行，辯稱：伊已很久沒施用毒品
    ，雖有看到乙○○和高英花在伊住處吸食安非他命，但高英
    花係伊僱用在伊住處幫客人洗頭髮，伊並沒有提供住處供其
    等施用安非他命，吸食器是乙○○丟在回收紙箱，玻璃球不
    知係何人所有，含安非他命夾鏈袋是在客廳垃圾桶內找到，
    亦不知是誰的等語。經查：
四、就被告丙○○被訴施用安非他命罪部分：
    （一）證人乙○○於偵查中固證稱：和高英花及被告丙○○
          2人一起在被告丙○○住處施用安非他命等語，惟證
          人高英花於偵查中則證稱：是和乙○○一起施用安非
          他命等語，並未言及被告丙○○有施用安非他命之情
          ，2人所述已有不符，而本件上開3人在同一時地遭查
          獲，經分別採集3人尿液送驗結果，乙○○、高英花
          尿液均呈安非他命陽性反應，被告丙○○之尿液則未
          有安非他命陽性反應，此有慈濟大學濫用藥物檢驗中
          心94年2月14日函送之檢驗總表1紙附卷可稽，足見證
          人乙○○前開證詞可信度顯較高英花所言之可信度低
          ，已難憑信。
    （二）又本件扣案之物品，除空夾鏈袋1個係在被告丙○○
          身上查獲外，餘或在其住處垃圾桶內、或地上、或證
          人乙○○身上查獲，有搜索扣押筆錄及扣押物清單在
          卷可佐。徵之證人乙○○、高英花均坦承有在上址施
          用安非他命，其等尿液復均驗出安非他命陽性反應，
          被告丙○○則未有毒品反應，則被告丙○○辯稱：上
          開之物品是高、王2人施用留下的等語，尚堪採信。
    （三）綜上，本件僅有證人乙○○可信度甚低之證詞，而被
          告丙○○之尿液經檢驗結果既未含安非他命成份陽性
          反應，實難僅以在其身上扣到空夾鏈袋1個即認其有
          吸用安非他命之犯行。
五、就丙○○被訴幫助施用安非他命部分：
    被告丙○○住處為一理髮店，而證人高英花係住在店內處幫
    忙理髮業務，此業據證人高英花於偵查中證述在卷，並有卷
    附現場照片可佐，且證人乙○○於偵查中證稱：伊帶安非他
    命給高英花施用，足見其與高英花關係匪淺，則上開處所既
    係一營業用之公眾得出入場所，證人高英花復住在被告丙○○家，證人乙○○攜帶安非他命至該處與證人高英花共同施
    用，其毋庸事先徵得被告丙○○同意，乃合於常情，證人2
    人復均未證稱被告丙○○對其等施用安非他命一事有何提供
    助力之情，實難單純以其等在該處所施用安非他命即謂被告
    丙○○有幫助施用安非他命之事實。另扣案之玻璃球、吸管
    、吸食器、空夾鏈袋等物，亦無法證明係被告供施用或幫助
    施用第二級毒品所用之物。從而，本件亦查無證據足以證明
    被告丙○○有幫助施用安非他命之犯行。
六、綜上判斷，本案查無積極證據足資證明被告丙○○有何施用
    或幫助施用第二級毒品之犯行，揆諸前揭判例之意旨，自應
    依法為被告丙○○無罪判決之諭知。至在其上開住處垃圾桶
    內查扣之含安非他命殘渣之夾鏈袋1只（毛重0‧1853公克、
    驗餘淨重0‧1837公克），經送請慈濟大學濫用藥物檢驗中
    心檢驗結果，含有甲基安非他命成份，有該中心94年3月24
    日出具之檢驗總表乙紙附卷可稽。雖係違禁物，但因被告丙○○不成立施用及幫助施用第二級毒品罪，復無證據證明該
    含包安非他命殘渣之夾鏈袋1只係被告丙○○所持有，故無
    法單獨宣告沒收，爰不為沒收之諭知，附此敘明。
七、原審因而為被告丙○○無罪之諭知，並無違誤，檢察官提起
    上訴為無理由，應予駁回。
丙、據上論斷，應依刑事訴訟法第368條判決如主文。
本案經檢察官崔紀鎮到庭執行職務。
中    華    民    國    95    年    2    月    10    日
                  刑事庭審判長法官 謝志揚
                              法官 何方興
                              法官 賴淳良
以上正本證明與原本無異。
本判決丙○○部分不得上訴。
如對本判決甲○○部分不服，應於送達後10日內，向本院提出上訴狀。其未
敘述理由者，並應於提出上訴狀後10日內向本院補提理由狀（須
附繕本）。
                           書記官  邱廣譽
中    華    民    國    95    年    2    月    10    日
附錄    本判決論罪科刑法條：
中華民國刑法第56條
連續數行為而犯同一之罪名者，以一罪論。但得加重其刑至二分之一。
毒品危害防制條例第4條第2項:
製造、運輸、販賣第二級毒品者，處無期徒刑或7年以上有期徒
刑，得併科新臺幣7百萬元以下罰金。
毒品危害防制條例第18條第1項:
查獲之第一、二級毒品及專供製造或施用第一、二級毒品之器具
，不問屬於犯人與否，均沒收銷燬之；查獲之第三、四級毒品及
製造或施用毒品之器具，無正當理由而擅自持有者，均沒入銷燬
之。但合於醫藥、研究或訓練之用者，得不予銷燬。
毒品危害防制條例第19條第1項:
犯第4條至第9條、第12條、第13條或第14條第1項、第2項之罪者
，其供犯罪所用或因犯罪所得之財物，均沒收之，如全部或一部
不能沒收時，追徵其價額或以其財產抵償之。


司法院資訊處製作；財團法人民間司法改革基金會備份。
